【裁判字號】    97,交抗,569
【裁判日期】    970530
【裁判案由】    違反道路交通管理處罰條例
【裁判全文】
臺灣高等法院交通事件裁定             97年度交抗字第569號
抗  告  人  交通部公路總局臺北區監理所基隆監理站
受 處 分人  甲○○
上列抗告人因違反道路交通管理處罰條例案件，不服臺灣基隆地
方法院，中華民國094年4月15日所為裁定（97年度交聲字第45號
），提起抗告，本院裁定如下：
    主  文
原裁定撤銷，發回臺灣基隆地方法院。
    理  由
一、原審裁定意旨略以：受處分人甲○○（簡稱受處分人）確有
    騎乘車號POJ-840號普通重型機車，於民國（下同）96年6月
    21 日17時55分許，行經基隆市○○路9號前時，為基隆市警
    察局第一分局警備隊員警攔停，並施以酒精測試，酒測值達
    每公升0.48毫克，已有酒精濃度超過規定標準之違規行為。
    抗告人即原處分機關（簡稱抗告人）就此依道路交通管理處
    罰條例第35條第1項第1款裁處異議人罰鍰37,500元，固無違
    誤。惟因受處分人為前開違規行為時，係騎乘普通重型機車
    ，受處分人原本領有之普通重型機器腳踏車駕駛執照，亦已
    註銷，依道路交通管理處罰條例第68條規定之修正意旨，抗
    告人不僅無從處以吊扣之處分，亦不得吊扣其聯結車職業駕
    駛執照，抗告人卻裁罰受處分人吊扣（聯結車職業）駕駛執
    照12個月，自有未洽。又抗告人既不得為受處分人吊扣（聯
    結車職業）駕駛執照12個月之處分，自亦不得依道路交通管
    理處罰條例第24條第1項第2款，為受處分人應接受道路交通
    安全講習之處分。從而，受處分人提起本件聲明異議，為有
    理由，爰撤銷原處分，僅維持原處分關於罰鍰部分，原處分
    其他則不予裁罰等語，固非無見。
二、惟查：（一）道路交通安全規則第53條、第61條第1項第1款
    之規定，持有聯結車駕駛執照者，僅得駕駛輕型機車，並無
    得駕駛普通重型機車之明文。原審既認定受處分人普通重型
    機車駕照業經註銷，抗告人對於受處分人之交通違規行為不
    得吊扣其聯結車職業駕駛執照，似認受處分人屬於無照駕駛
    ，惟原審裁定既未以受處分人屬於無照駕駛予以裁罰，又未
    以其為有照駕駛而吊扣其聯結車職業駕駛執照，其裁定理由
    似有矛盾，而嫌不備；（二）本件受處分人所為，屬於因酒
    精濃度超過規定標準而騎乘普通重型機車之違規行為。依道
    路交通管理處罰條例第24條第1項第2款規定：有同條例第35
    條第1 項規定之情形者，應接受道路交通安全講習。究其文
    義，似未排除未受吊扣駕駛執照處分者，可以不接受道路交
    通安全講習之處罰，原審僅以抗告人既不得對於受處分人為
    吊扣駕駛執照之處分，即逕行推論亦不得對其為接受道路交
    通安全講習之處分，尚嫌速斷。抗告人即原處分機關抗告意
    旨以本件受處分人之重型機車駕駛執照曾經抗告人逕行註銷
    ，應視同為無重型機車駕駛，乃吊扣其聯業聯結車駕駛執照
    12個月並無違誤，又如原審認本件應不得吊扣其聯業聯結車
    駕駛執照12個月，亦應接受道路交通安全講習等語，指摘原
    審裁定不當，原無理由，又為維持受處分人之審級利益，自
    應由本院將原裁定撤銷，發回原審更為適法之裁定。
三、據上論結，應依道路交通案件處理辦法第26條，刑事訴訟法
    第413條前段，裁定如主文。
中    華    民    國    97    年    5     月    30    日
                  刑事第二十庭審判長法  官  楊貴雄
                                    法  官  林銓正
                                    法  官  鄧振球
以上正本證明與原本無異。
不得再抗告。
                                    書記官  劉有志
中    華    民    國    97    年    6     月    3     日


司法院資訊處製作；財團法人民間司法改革基金會備份。
